【裁判字號】    99,上易,1167
【裁判日期】    991130
【裁判案由】    重利
【裁判全文】
臺灣高等法院高雄分院刑事判決        99年度上易字第1167號
上  訴  人
即  被  告  方飛鵬
上列上訴人因重利案件，不服臺灣屏東地方法院99年度易字第63
5 號中華民國99年9 月27日第一審判決（起訴案號：臺灣屏東地
方法院檢察署99年度偵字第801 、965 號），提起上訴，本院判
決如下：
    主  文
上訴駁回。
    理  由
一、按刑事訴訟法第350 條、第361 條、第362 條、第367 條規
    定，不服地方法院之第一審判決而上訴者，須提出上訴書狀
    ，並應敘述具體理由，為上訴必備之程式；其所提出之書狀
    未敘述上訴理由，或僅曾以言詞陳述上訴理由者，均應於上
    訴期間屆滿後20日內補提理由書於第一審法院。第一審法院
    經形式審查，認逾期未補提上訴理由者，應定期間先命補正
    ；逾期未補正者，為上訴不合法律上之程式，應以裁定駁回
    。倘已提出上訴理由，但所提非屬具體理由者，則由第二審
    法院以上訴不合法律上之程式，判決駁回。而所謂具體理由
    ，必係依據卷內既有訴訟資料或提出新事證，指摘或表明第
    一審判決有何採證認事、用法或量刑等足以影響判決本旨之
    不當或違法，而構成應予撤銷之具體事由，始克當之（例如
    ：依憑證據法則具體指出所採證據何以不具證據能力，或依
    憑卷證資料，明確指出所為證據證明力之判斷如何違背經驗
    、論理法則）；倘僅泛言原判決認定事實錯誤、違背法令、
    量刑失之過重或輕縱，而未依上揭意旨指出具體事由，或形
    式上雖已指出具體事由，然該事由縱使屬實，亦不足以認為
    原判決有何不當或違法者（例如：對不具有調查必要性之證
    據，法院未依聲請調查亦未說明理由，或援用證據不當，但
    除去該證據仍應為同一事實之認定），皆難謂係具體理由，
    俾與第二審上訴制度旨在請求第二審法院撤銷、變更第一審
    不當或違法之判決，以實現個案救濟之立法目的相契合，並
    節制濫行上訴（最高法院97年度臺上字第892 號判決意旨參
    照）。又理由是否具體，則屬第二審法院審查之範圍，不在
    命補正之列，亦即上訴書狀已記載理由，並有具體之敘述時
    ，其上訴既屬合法，第二審法院固應就其理由之是否可取，
    為實體之審理及判斷；如認其上訴書狀雖記載理由，但並未
    具體敘述時，則無須再命補正，可逕認其上訴不合法，以判
    決駁回之（最高法院97年度臺上字第6485號、99年度臺上字
    第3501號判決意旨參照）。
二、本案上訴人即被告方鵬飛（下稱被告）不服原審判決提起上
    訴，其上訴狀所載理由略以：被告坦承犯行，且收取之重利
    犯罪所得輕微，被害人有困難無法如期償還，被告均無用暴
    力討債，請鈞院明察，准予撤銷原判決，改判決較輕之刑度
    云云。
三、經查，原審以被告基於以貸款予急需借貸金錢之人，以收取
    與原本顯不相當重利之犯意，在自由時報廣告欄刊登借款之
    訊息，並留有某不明行動電話號碼號，而有如下列所示之蔡
    貴雲等人自該報紙廣告欄得知上開訊息後與方飛鵬連絡，而
    為下列行為，取得與原本顯不相當之重利：（一）趁蔡貴雲
    亟需用款之際，於98年7 月間某日（不構成累犯），在屏東
    縣潮州鎮蔡貴雲住處借款新臺幣（下同）2 萬元予蔡貴雲，
    約定每10日利息3 千元，並先預扣1 期利息（年利率高達百
    分之547.5 ），蔡貴雲並簽發面額2 萬元之本票1 張為擔保
    。（二）於98年10月29日，趁吳鎮丞亟需用款之際，在屏東
    縣屏東市吳鎮丞住處借款1 萬元予吳鎮丞，約定每10日利息
    1 千元，並先預扣1 期利息（年利率高達百分之365 ），吳
    鎮丞並提供其身分證及簽發面額1 萬元之本票1 張為擔保。
   （三）於98年10月31日，趁洪卉蓁亟需用款之際，在洪卉蓁
    位於屏東縣屏東市住處借款5 萬元予洪卉蓁，約定每10日利
    息5 千元，並先預扣1 期利息（年利率高達百分之365 ），
    洪卉蓁並提供其身分證影本、發票人林倪珠玉所開立之面額
    5 萬元之支票1 紙、及簽發面額5 萬元之本票1 張為擔保。
    （四）於98年11月20日，趁林錦昌亟需用款之際，在屏東縣
    竹田鄉林錦昌住處借款1 萬5 千元予林錦昌，約定每10日利
    息3 千元，並先預扣1 期利息（年利率高達百分之730 ），
    林錦昌並簽發面額1 萬5 千元之本票1 張為擔保。上開事實
    業據被告於警詢、偵查及原審坦承不諱，核與證人即各該借
    款人於警詢證述內容大致相符，並有扣案本票等物在卷可佐
    ；足見被告上開4 次重利犯行，罪證均屬明確，並以被告屬
    於累犯，因而適用刑法第47條第1 項、第344 條之規定，論
    處被告重利罪，依累犯規定加重其刑，並審酌被告已有前科
    ，不知悔改，而正值青壯，不思循正途賺取金錢，竟利用他
    人經濟困頓之際，貸放金錢收取重利牟利，雖使被害人一時
    之週轉困境獲得紓解，然實則使被害人陷入沉重利息之還款
    夢魘，兼衡被告犯罪之動機、目的，犯後坦認犯行，態度尚
    可，其智識程度等一切情狀，就被告所犯重利罪共4 罪，分
    別量處有期徒刑3 月1 次、有期徒刑4 月3 次，並諭知如易
    科罰金以新臺幣1000元折算1 日之折算標準，併定執行刑為
    有期徒刑1 年暨易科罰金之折算標準；已詳敘所憑之證據與
    認定之理由，所為論敘並均有卷證可憑，量刑亦屬妥恰。且
    按量刑輕重，係屬事實審法院得依職權自由裁量之事項，苟
    已斟酌刑法第57條各款所列情狀，而未逾越法律所規定之法
    定刑度範圍，或濫用其權限，即不得任意指摘為違法，亦經
    最高法院著有72年台上字第6696號、75年台上字第7033號判
    例足資參照。
四、從而，被告提起上訴，僅泛言已有悔意，未用暴力，情節輕
    微，而請求從輕量刑云云，並未具體指摘原審判決有何不當
    。是本件上訴顯未依據卷內既有訴訟資料或提出新事實、新
    證據指出原判決有何不當或違法而為足以影響判決本旨，而
    構成應予撤銷之具體指摘事由，其上訴請求撤銷原判決，要
    屬未敘述具體理由。按之上開規定，被告之上訴自屬違背法
    律上之程式，應由本院依刑事訴訟法第367 條前段、第372
    條規定，不經言詞辯論逕行判決如主文。
中    華    民    國    99    年    11    月    30    日
                  刑事第六庭    審判長法  官  王憲義
                                      法  官  邱永貴
                                      法  官  簡志瑩
以上正本證明與原本無異。
不得上訴。
中    華    民    國    99    年    11    月    30    日
                                      書記官  吳新貞
附錄本判決論罪科刑法條：
中華民國刑法第344 條
乘他人急迫、輕率或無經驗貸以金錢或其他物品，而取得與原本
顯不相當之重利者，處1 年以下有期徒刑、拘役或科或併科1 千
元以下罰金。

司法院資訊處製作；財團法人民間司法改革基金會備份。
